【裁判字號】    90,簡上,137
【裁判日期】    900927
【裁判案由】    給付票款
【裁判全文】
臺灣桃園地方法院民事判決  九十年度簡上字一三七號
    上   訴   人  丙○○
    兼訴訟代理人  乙○○
    被  上 訴 人  福敏企業有限公司
    法定代理人    甲○○
右當事人間請求給付票款事件，上訴人對於中華民國九十年二月二十一日臺灣桃園地
方法院桃園簡易庭八十九年度桃簡字第一一九○號第一審判決提起上訴，本院判決如
左：
    主      文
上訴駁回。
第二審訴訟費用由上訴人連帶負擔。
    事      實
甲、上訴人方面：
一、聲明：
（一）原判決廢棄。
（二）駁回被上訴人在第一審簡易之訴。
二、陳述：除與原判決記載相同者，茲引用之外，補稱：
（一）查被上訴人已就由訴外人簡明勳簽發、未載到期日、票號○三五五八○號、面
      額為新台幣（下同）三十七萬五千零九十六元之本票（下稱系爭本票）於民國
      （下同）八十八年九月九日聲請台灣桃園地方法院以八十八年度促字第三一六
      八二號發給支付命令，並已確定在案，與確定判決有同一之效力。被上訴人以
      同一本票另行向上訴人提起本件訴訟，顯有一事兩判之事實，依民事訴訟法第
      二百五十三條之規定，當事人不得就已起訴之事件，於訴訟繫屬中更行起訴，
      當事人於訴訟繫屬中死亡，訴訟程序有繼承人、遺產管理人或依法令應續行訴
      訟之人承受訴訟以前當然停止，依法應由法定續行訴訟之人承受訴訟，亦即訴
      訟繫屬不因當事人之死亡而消滅，如他造當事人就同一訴訟標的對於已死亡告
      事人之繼承人另行起訴，即屬違背民事訴訟法第二百五十三條禁止重訴之規定
      。
（二）嗣被上訴人僅提示本票影本，上訴人未目睹本票正本及被上訴人無法證明出借
      款項予訴外人簡明勳，而由訴外人簡明勳簽立本只本票資金交付流程，本票款
      純屬子虛。
（三）本件被繼承人簡明勳遺產經辦理限定繼承在案，亦為被上訴人所不爭，被上訴
      人未於期限內向繼承人報明其債權，而又為繼承人即上訴人所不知，僅得就賸
      餘遺產行使其權利。
（四）原審所為之判決「主文」及「事實及理由」所載「…原告本於票據及限定繼承
      之法律關係，請求被告連帶給付如主文所示票款及利息核屬正當，與予准許…
      」等語，顯然與法不合。
三、證據：除援用第一審所提證據外，補提本院八十八年度促字第三一六八二號支付
    命令書及聲請支付命令狀、八十九年度繼字第二○五號民事裁定書及登報催告（
    均為影本）各一份為證。
乙、被上訴人方面：
一、聲明：上訴駁回。
二、陳述：除與原判決記載相同者，茲引用之外，補稱：
（一）本件系爭本票雖有向鈞院聲請發支付命令，惟因送達不到，並未確定。
（二）嗣後因票據發票人即訴外人簡明勳業於八十九年二月二十七日死亡，上訴人為
      其限定繼承人，被上訴人訴請其自應於繼承所得之遺產範圍內負連帶給付票款
      之責，於法有據，亦無違反禁止重訴之規定。
（三）本票既係由發票人簡明勳本人所簽發，依票據法第五條明文，在票據上簽名者
      ，依票上所載文義負責，即於發票後，應依票面所載負付款之責，即應給付票
      款新台幣（下同）三十七萬五千零九十六元，但始終未清償，不得已提起本訴
      請求限定繼承人之被告於繼承所得之遺產範圍內負連帶給付票款之責，並無違
      誤。
三、證據：除援用第一審所提證據外，補提系爭本票為證。
丙、本院依職權向調閱本院八十八年度促字第三一六八二號支付命令卷宗、八十九年
    度繼字第二○五號限定繼承卷宗、八十九年度繼字第一六六號拋棄繼承卷宗。
    理      由
一、被上訴起訴主張：其執有訴外人即上訴人之被繼承人簡明勳簽發之系爭本票一紙
    ，訴外人簡明勳於八十九年二月二十七日死亡，上訴人為其限定繼承人，自應於
    繼承所得之遺產範圍內負連帶給付票款之責，詎提示後未獲兌現，爰本於票據關
    係提起本件訴訟。
二、上訴人則以：被上訴人已就系爭本票於八十八年九月九日聲請鈞院以八十八年度
    促字第三一六八二號發給支付命令，並已確定在案，與確定判決有同一之效力。
    被上訴人以同一本票另行向上訴人提起本件訴訟，顯有一事兩判之事實，依民事
    訴訟法第二百五十三條之規定，當事人不得就已起訴之事件，於訴訟繫屬中更行
    起訴，當事人於訴訟繫屬中死亡，訴訟程序有繼承人、遺產管理人或依法令應續
    行訴訟之人承受訴訟以前當然停止，依法應由法定續行訴訟之人承受訴訟，亦即
    訴訟繫屬不因當事人之死亡而消滅，如他造當事人就同一訴訟標的對於已死亡告
    事人之繼承人另行起訴，即屬違背民事訴訟法第二百五十三條禁止重訴之規定。
    又被上訴人僅提示本票影本，上訴人未目睹本票正本及被上訴人無法證明出借款
    項予訴外人簡明勳，而由訴外人簡明勳簽立本只本票資金交付流程，本票款純屬
    子虛。本件被繼承人簡明勳遺產經辦理限定繼承在案，亦為被上訴人所不爭，被
    上訴人未於期限內向繼承人報明其債權，而又為繼承人即上訴人所不知，僅得就
    賸餘遺產行使其權利等語，資為置辯。
三、經查，被上訴人前於八十八年九月三日持系爭本票向本院聲請對上訴人之繼承人
    簡明勳核發支付命令，經本院以八十八年度促字第三一六八二號核發在案，惟該
    支付命令於三個月內不能送達於債務人（即簡明勳）者，其命令失其效力，亦有
    本院八十九年一月二十七日桃院丁民促讓字第三一六八二號函附卷可查，並經本
    院依職權調閱前開支付命令卷宗查核屬實。故被上訴人嗣後持系爭本票提起本件
    之訴，尚無民事訴訟法第二百五十三條所定當事人不得就已起訴之事件，於訴訟
    繫屬中，更行起訴之情形，合先敘明。
四、再查，訴外人簡明勳於八十九年二月二十七日死亡後，其第一順位繼承人即其妻
    高美蘭、其子女簡均汝、簡淯鈞於八十九年四月二十日向本院聲請拋棄繼承，並
    經本院以八十九年度繼字第一六六號准許備查在案，經本院依職權調閱上開拋棄
    繼承卷宗查閱無訛。又查，訴外人簡明勳之第二順位繼承人即上訴人二人於八十
    九年五月十五日向本院聲請限定繼承一情，為兩造所不爭執，並經本院依職權調
    閱上開限定繼承卷宗查核屬實。按繼承人自繼承開始時，除本法另有規定外，承
    受被繼承人財產上之一切權利、義務。但權利、義務專屬於被繼承人本身者，不
    在此限；又按繼承人得限定以因繼承所得之遺產，償還被繼承人之債務，民法第
    一千一百四十八條、第一千一百五十四條第一項分別定有明文。參諸上開法律之
    規定，本件上訴人即須就其因繼承訴外人簡明勳所得之遺產，償還被繼承人簡明
    勳之債務。
五、復查，被上訴人主張系爭本票為訴外人簡明勳所簽發，並提出系爭本票之原本為
    證，上訴人辯稱不知道系爭本票是不是簡明勳簽名等語，惟上訴人就系爭本票確
    非為訴外人簡明勳所簽發之有利於己之事實，未能舉證以實其說，尚難僅以不知
    是否為簡明勳所簽，即遽為有利於上訴人之認定，故應認被上訴人之主張為可採
    。按稱本票者，謂發票人簽發一定之金額，於指定之到期日，由自己無條件支付
    與受款人或執票人之票據；又按在票據上簽名者，依票上所載文義負責，票據法
    第三條、第五條分別定有明文。參諸前開法條之規定，訴外人簡明勳自應對執票
    人就系爭本票負發票人之責任，訴外人簡明勳於八十九年二月二十七日死亡，則
    其繼承人自就系爭本票對執票人負發票人之責任。
六、綜上所述，被上訴人基於票據關係及限定繼承之法律關係，請求上訴人於繼承訴
    外人簡明勳所得之遺產範圍內連帶給付被上訴人三十七萬五千零九十六元，及自
    八十九年十月二十一日起至清償日止，按週年利率百分之六計算之利息，為有理
    由，應予准許。又，命清償票據上債務之判決，應依職權宣假執行，民事訴訟法
    第三百八十九條第一項第四款定有明文。故原審判命上訴人如數給付，並依職權
    宣告假執行，於法並無違誤，上訴意旨指摘原判決不當，求予廢棄改判，為無理
    由，應予駁回其上訴。
七、據上論結，本件上訴為無理由，依民事訴訟法第四百三十六條之一第三項、第四
    百四十九條第一項、第七十八條、第八十五條第二項，判決如主文。
中      華      民      國    九十      年      九      月    二十七    日
                              臺灣桃園地方法院民事第二庭
~B審判長法  官  邱瑞祥
~B      法  官  林孟宜
~B      法  官  陳心婷
右正本證明與原本無異
如對本判決上訴，須於判決送達後二十日內向本院提出上訴狀，同時表明上訴理由；
如已於本判決宣示後送達前提起上訴者，應於判決送達後十日內補具上訴理由（均須
按他造當事人之人數附繕本）。
中      華      民      國    九十      年      九      月    二十九    日
~B      法院書記官  陳  珊


司法院資訊處製作；財團法人民間司法改革基金會備份。
